臺灣桃園地方法院民事判決　　　　　 96年度訴字第699號
原　　　告　甲○○
被　　　告　乙○○
訴訟代理人　嚴怡華律師
被　　　告　戊○○
　　　　　　己○○
　　　　　　丁○○
　　　　　　丙○○○
上列當事人間請求拆屋還地等事件，本院於民國96年12月5 日言
詞辯論終結，判決如下：
    主      文
被告應將坐落桃園縣楊梅鎮○○○段草湳坡小段九九之十二地號
土地上如附圖斜線部分所示（面積五十四平方公尺）之地上物拆
除後，並將上開土地返還原告。
被告乙○○、戊○○應將坐落桃園縣楊梅鎮○○○段草湳坡小段
九九之十二地號土地上如附圖斜線部分以外所示之土地（面積五
十四平方公尺）返還原告。
被告應自民國九十五年六月十三日起至返還第一項土地之日止，
按月給付原告新臺幣壹仟伍佰壹拾貳元。
被告戊○○、乙○○應自民國九十五年六月十三日起至返還第二
項土地之日止，按月給付原告新臺幣壹仟伍佰壹拾貳元。
原告其餘之訴駁回。
訴訟費用由被告連帶負擔二分之一，其餘由被告乙○○、戊○○
連帶負擔。
本判決第一項、第三項於原告新臺幣肆拾萬元為被告供擔保後，
得假執行；但被告乙○○、戊○○、己○○如以新臺幣壹佰萬元
預供擔保，得免為假執行。
本判決第二項、第四項於原告新臺幣肆拾萬元為被告乙○○、戊○○供擔保後，得假執行；但被告乙○○、戊○○如以新臺幣壹
佰萬元預供擔保，得免為假執行。
原告其餘假執行之聲請駁回。
    事實及理由
壹、程序方面：
一、按訴狀送達後，原告不得將原訴變更或追加他訴，但被告同
    意、請求之基礎事實同一、該訴訟標的對於數人必須合一確
    定時，追加其原非當事人之人為當事人者，不在此限，被告
    於訴之變更或追加無異議，而為本案之言詞辯論者，視為同
    意變更或追加，民事訴訟法第255 條第1 項第1 款、第2 款
    、第5 款、第2 項定有明文。本件原告起訴時，基於無權占
    有之事實，以被告乙○○1 人為被告，請求拆除其所有坐落
    桃園縣楊梅鎮○○○段草湳坡小段99之12地號土地（下稱系
    爭土地）上，門牌號碼桃園縣楊梅鎮○○○路○ 段258 之1
    號房屋（下稱系爭房屋），並返還系爭土地；嗣訴訟進行中
    ，以系爭房屋係乙○○與其餘被告戊○○、己○○、丁○○
    及丙○○○4 共同繼承自訴外人楊惠深，其等5 人為系爭房
    屋之事實處分權人，就本件訴訟標的對於其5 人必須合一確
    定，故請求追加戊○○、己○○、丁○○及丙○○○4 人為
    被告，同時基於同一無權占有之基礎事實，追加請求被告給
    付相當於租金之不當得利；再被告乙○○、戊○○、己○○
    對於原告之追加均無異議逕為本案之言詞辯論，揆諸前揭規
    定，原告所為追加應予准許。
二、被告丁○○、丙○○○經合法通知，未於言詞辯論期日到場
    ，核無民事訴訟法第386 條各款所列情事，爰依原告之聲請
    ，由其一造辯論為判決。
貳、實體方面：
一、原告起訴主張：系爭土地為原告於民國95年6 月13日取得所
    有，座落系爭土地上，如附圖斜線部分所示面積54平方公尺
    之系爭房屋（未辦保存登記），原為訴外人，即被告之父親
    楊惠深所有，楊惠深死亡後由被告繼承，另系爭土地如附圖
    斜線以外之部分，面積54平方公尺亦為被告等所占有；被告
    對系爭土地並無合法占有權源，自應將系爭房屋拆除，將土
    地全部返還原告。又被告無法律上之原因，而使用原告之系
    爭土地，其中除系爭房屋占用54平方公尺外，另占用系爭土
    地空地部分54平方公尺作為庭院、停車場，消極減免其應支
    付使用該土地之代價，被告既受有利益，致原告受有損害，
    原告自得依不當得利之法則，請求被告連帶給付相當於租金
    之不當得利，以系爭土地95年申報地價每平方公尺新臺幣（
    以下同）3,360 元，被告占用面積合計108 平方公尺，參酌
    土地法第97條第1 項規定以申報總價年息10% 計算，原告每
    月受有3,024 元之損害。爰依民法第767 條所有物返還請求
    權、第179 條不當得利返還請求權之法律關係，提起本件訴
    訟。並聲明：(一)被告應將座落系爭土地上之系爭房屋拆除，
    並將系爭土地全部騰空交還原告。(二)被告應自95年6 月13日
    起至返還上開土地之日止，按月連帶給付原告3,024 元。(三)
    原告願供擔保，請准宣告假執行。
二、被告楊家泉、楊家暹辯稱：系爭房屋已經蓋很久了，係有權
    占有。系爭土地空地部分，被告楊家暹平常停放計程車，活
    動車棚為被告楊家泉所有，被告丁○○、丙○○○並不住在
    系爭房屋等語。並聲明：(一)駁回原告之訴及假執行。(二)如受
    不利之判決，願供擔保請准宣告免為假執行。
三、被告己○○辯稱：系爭房屋不是我的，我沒有權利，若有權
    利，我同意原告拆掉等語。並聲明：(一)駁回原告之訴及假執
    行。(二)如受不利之判決，願供擔保請准宣告免為假執行。
四、被告丁○○、丙○○○未於言詞辯論期日到場，亦未提出書
    狀為任何聲明或陳述。
五、法院之判斷
  (一)原告主張系爭土地係其於95年6 月13日取得所有權，遭系爭
    房屋占用如附圖斜線部分所示面積54平方公尺，另其餘部分
    空地54平方公尺係由被告乙○○、戊○○占有使用等事實，
    業據原告提出土地登記謄本、土地所有權狀各1 份、現場照
    片4 張為證，復經本院於96年1 月26日至現場勘驗並囑託桃
    園縣楊梅地政事務所派員實施測量，此有本院勘驗筆錄及複
    丈成果圖各1 份在卷可稽（本院卷第5 、16、28、29、39、
    40 、108、109 頁），復為被告所不爭執，堪信為真實。被
    告乙○○雖稱其係有權占有，惟為原告否認，而被告乙○○
    迄本件辯論終結止，均未提出任何證明其占有權源之證據，
    其主張自非可採。從而，原告主張被告等係無權占有系爭土
    地，尚堪信其主張為真正。
  (二)按建物之拆除為一種事實上之處分行為，須有事實上之處分
    權者，始有拆除之權能，系爭房屋乃未為建物所有權第一次
    登記之不動產，自應由原始建築者，原始取得所有權及事實
    上之處分權。經查，系爭房屋未為建物所有權第一次登記，
    此為兩造所是認，且系爭房屋原為訴外人楊惠深所有，被告
    5 人均係楊惠深之子女，此有原告提出其等之戶籍謄本及繼
    承系統表在卷可稽，另楊惠深死亡後，依法系爭房屋自應由
    被告共同繼承；雖被告己○○於96年10月17日雖辯稱：「系
    爭房屋不是我的，我沒有權利」等語，惟未見其提出拋棄繼
    承之證明，依法其應共同繼續系爭房屋。是堪認被告均已因
    繼承取得系爭房屋之事實上處分權。本件被告就系爭房屋有
    事實上之處分權能，則原告以被告為排除侵害之對象，即無
    違誤，且被告對系爭房屋無權占有系爭土地亦未爭執，復未
    提出證據證明系爭房屋占有系爭土地有何法律上之權源，從
    而，原告本於所有權之法律關係，請求被告拆除如附圖斜線
    部分所示面積54平方公尺之地上建物，將該部分土地返還原
    告，即屬有據，應予准許。
  (三)又系爭房屋目前係由被告乙○○、戊○○實際居住，系爭土
    地如附圖斜線以外部分所示面積54平方公尺之空地，係由被
    告乙○○、戊○○占有當作停車場使用，其餘被告並未居住
    在系爭房屋，亦未使用上開空地等情，亦據被告乙○○、戊○○、己○○陳述在卷，並為原告所不爭執，自堪信為真正
    。是原告請求被告乙○○、戊○○返還上開空地部分，亦屬
    有據，應予准許。至於，被告己○○、丁○○、丙○○○既
    未占有上開空地部分54平方公尺，自不得因其等為系爭房屋
    之事實處分權人，即應就上開空地部分負返還之責任，是原
    告請求被告己○○、丁○○、丙○○○返還上開空地部分之
    請求，於法無據，應予駁回。
  (四)按無法律上之原因而受利益，致他人受損害者，應返還其利
    益，民法第179 條前段定有明文。又於城市地方租用房屋之
    租金，以不超過土地及建築物申報總價額年息百分之十為限
    ，而前開規定於租用基地建築房屋之情形準用之，土地法第
    97條第1 項、第105 條亦分別定有明文。另土地法第97條第
    1 項規定所謂之土地價額，依土地法施行法第25條之規定，
    係指法定地價而言，而土地法第148 條規定土地所有權人依
    土地法所申報之地價為法定地價，故土地法第97條第1 項所
    謂土地申報價額，即指該土地之申報地價。本件被告乙○○
    、戊○○、己○○、丁○○、丙○○○所有之系爭房屋無權
    占有原告所有系爭土地54平方公尺及被告乙○○、戊○○無
    權占有系爭土地其餘54平方公尺之空地，既如上開所述，其
    等自分別獲有相當於租金之利益，並使原告受有不能使用、
    收益系爭土地之損害，原告請求被告返還該利益，自屬有據
    。經查，系爭土地坐落桃園縣楊梅鎮，土地使用分區屬住宅
    區，此有桃園縣政府都市計畫土地使用分區（或公共設施用
    地）證明書1 份在卷可參（本院卷第92頁），系爭土地前臨
    桃園縣楊梅鎮○○○路○ 段，並屬楊梅鎮都市計畫區域，臨
    近楊梅鎮之發展中心，交通便利、生活機能健全，爰審酌前
    情、被告占用系爭土地可得之利益及原告所受損害等一切情
    狀，認以系爭土地申報地價年息10% 計算，尚屬適當。系爭
    土地之申報地價為每平方公尺3,360 元，此有土地登記謄本
    在卷可憑，被告所有之系爭房屋占用系爭土地之面積為54平
    方公尺，其每月可獲得相當於租金之利益應為1,512 元（計
    算式：3,360 ×54×10% ÷12＝1512）。又被告戊○○、乙○○占用系爭土地空地部分54平方公尺，其每月可獲得相當
    於租金之利益應為1,512 元（計算式：3,360 ×54×10% ÷
    12＝151 2） 。另按連帶債務之成立以當事人有明示或法律
    有規定者為限，民法第272 條定有明文。本件就被告應負擔
    之上開不當得利返還債務，法律上並無明文規定其等應負連
    帶給付之責，且其等間亦無為此明示，是原告請求被告等連
    帶給付，顯無理由。從而，原告依據不當得利之法律關係，
    請求被告5 人就系爭房屋座落基地部分，自其取得系爭土地
    所有權之95年6 月13日起至返還占用土地之日止，按月給付
    1,512 元暨被告戊○○、乙○○就其餘空地部分，自95 年6
    月13日起至返還占用土地之日止，按月給付1,512 元，為有
    理由，應予准許；逾前開範圍之請求，則屬無據，應予駁回
    。
七、本件事證已臻明確，兩造其餘主張陳述及所提之證據，經審
    酌均與本院前揭判斷無影響，毋庸一一論述，附此敘明。
八、原告及被告乙○○、戊○○、己○○均陳明願供擔保，分別
    聲請為假執行或免為假執行之宣告，核原告勝訴部分為有理
    由，爰分別酌定其擔保金額准許之。至於原告敗訴部分，其
    假執行之聲請失所依附，併予駁回之。
九、訴訟費用負擔之依據：民事訴訟法第79條、第85條第1項、
    第2項。
中　　華　　民　　國　　96　　年　　12　　月　　26　　日
                  民事第二庭法　官　潘進順
以上正本係照原本作成。
如對本判決上訴，須於判決送達後20日內向本院提出上訴狀。
中　　華　　民　　國　　96　　年　　12　　月　　27　　日
                            書記官　黃進傑
